【裁判字號】    96,停,152
【裁判日期】    970130
【裁判案由】    聲請停止執行
【裁判全文】
臺北高等行政法院裁定
                                     96年度停字第00152號
聲  請  人  甲○○○
            乙○○
相  對  人  臺北市政府都市發展局
代  表  人  許志堅（局長）住同上
代  理  人  己○○兼送達代收.
            丙○○
相  對  人  臺北市政府民政局
代  表  人  黃呂錦茹（局長）
代  理  人  丁○○
            戊○○
上列當事人間因建築法事件，原告提起行政訴訟，並聲請停止原
處分之執行，本院裁定如下：
    主  文
聲請駁回。
聲請程序費用由聲請人負擔。
    理  由
一、按行政訴訟繫屬中，行政法院認為原處分或原決定之執行，
    將發生難於回復之損害，且有急迫情事者，得依職權或依聲
    請裁定停止執行，行政訴訟法第116條第2項前段定有明文。
    故如聲請停止執行不備上揭停止執行要件者，應予駁回。又
    所謂「原處分或決定之執行，將發生難於回復之損害，且有
    急迫情事」，係指「須有避免難以回復損害之急迫必要性」
    ；至所謂「難於回復之損害」係指其損害不能回復原狀，或
    不能以金錢賠償，或在一般社會通念上，如為執行可認達到
    回復困難之程度而言，至當事人主觀上難於回復之損害當非
    屬該條所指之難於回復之損害。有最高行政法院91年度裁字
    第344 號、92年度裁字第1332號裁定、92年度裁字第864 號
    裁定要旨可資參照。
二、本件聲請意旨略稱：聲請人甲○○○向相對人臺北市政府都
    市發展局申請在臺北市○○區○○路3 段24之1 號建物空地
    設置樹立廣告物，惟未獲許可。相對人臺北市政府都市發展
    局前以民國（下同）96年6 月22日北市都建字第0966223270
    0 號函（下稱原處分1 ）通知聲請人甲○○○限期自行拆除
    ，而聲請人自行拆除，後來又重新設置。聲請人不服原處分
    1 ，提起訴願，後又撤回。嗣相對人臺北市政府都市發展局
    以96年11月8 日北市都建字第09677030400 號函（下稱原處
    分2 ）通知聲請人甲○○○，略以聲請人未經申請，擅自設
    置廣告物，業已違反建築法第97條之3 第2 項及95條之3 規
    定，前經限期改善，雖經聲請人自行改善，惟經臺北市政府
    民政局於96年9 月8 日現場查驗有復建等情併經查證屬實，
    請限於文到10日內依規定自行拆除，否則將依上開法令處建
    築物所有權人、土地所有權人或使用人新臺幣4 萬元以上20
    萬元以下罰鍰，並依行政執行法規定執行強制拆除。聲請人
    等不服，就原處分2 部分，經陳明已提起訴願，並向本院提
    起行政訴訟，主張原處分1 、2 ，侵害其自由、平等權，違
    反憲法第11條及第16條，請求予以撤銷。又聲請人乙○○是
    甲○○○的丈夫，且乙○○係美好美早餐店實際經營者，甲
    ○○○是登記負責人，故聲請人2 人一起聲請停止執行云云
    。
三、本院查：
  (一)按行政訴訟法第116 條所規定之「停止執行」，係「暫時之
    權利保護」。是依該條規定，得聲請法院停止執行者，其客
    體為「原處分」或「原決定」，其主體自與該客體有關聯之
    原處分之相對人或法律上之利害關係人而言。如非原處分之
    相對人或法律上之利害關係人，即不得對之聲請停止執行。
    經查，本件向相對人申請臺北市政府都市發展局設置廣告物
    之人為聲請人甲○○○，且原處分1 、2 之受文者亦是甲○
    ○○，故聲請人甲○○○方為原處分1 、2 之相對人，乙○
    ○並非原處分等之相對人。至聲請人乙○○稱其係美好美早
    餐店實際經營者，故一起聲請停止執行云云，僅說明就原處
    分1 、2 至多影響其經濟上之利益，並不具備有法律上利益
    。易言之，聲請人乙○○尚無任何法律上利益或權利遭受原
    處分1 、2 侵害之情事，自難謂係法律上之利害關係人。是
    故，聲請人乙○○聲請本件停止執行，顯不合法，應予駁回
    。
  (二)聲請人甲○○○就原處分1 聲請停止執行，惟查原處分1 部
    分，聲請人甲○○○就所提起之訴願業已撤回在案，並無行
    政訴訟繫屬情形，經聲請人乙○○及相對人臺北市政府都市
    發展局陳明在卷，復有臺北市政府96年7 月24日府訴字第09
    670191400 號函在卷可按，可見該案並無行政訴訟繫屬中之
    情形，聲請人甲○○○就此部分聲請停止執行，乃屬於法不
    合，應予駁回。況上揭原處分1 命聲請人限期改善，而聲請
    人甲○○○前亦已自行將招牌拆除，是原處分1 業已執行完
    畢，聲請人甲○○○對之聲請停止執行，亦無權利保護必要
    ，併此敘明。
  (三)至聲請人甲○○○就原處分2 聲請停止行執部分，依首開說
    明，當事人對於行政機關之行政處分，在行政訴訟繫屬中，
    雖得聲請行政法院裁定停止執行，但應以事實上如經執行，
    將發生難於回復之損害，且有急迫情事者，始得為之。惟所
    謂「難於回復之損害」係指其損害不能回復原狀，或不能以
    金錢賠償，或在一般社會通念上，如為執行可認達到回復困
    難之程度而言。經查，本件原處分2 係相對人臺北市政府都
    市發展局以聲請人甲○○○未經申請，擅自設置廣告物，請
    限期自行拆除，否則將依規定處予罰鍰，並予執行強制拆除
    。準此，原處分2 僅命聲請人甲○○○自行改善，若未改善
    ，將科處罰鍰並予強制拆除，縱使聲請人甲○○○因原處分
    2 之執行而受有損害，仍屬金錢上之損失，難謂將發生難於
    回復之損害，且亦無急迫情事。從而，聲請人甲○○○聲請
    停止執行原處分2 ，核與前揭停止執行之要件不符，不應准
    許。至原處分2 是否合法，乃本案之問題，非本件所得審究
    ，併此敘明。
  (四)另聲請人將臺北市政府民政局列為相對人，惟臺北市政府民
    政局並非原處分機關，亦未對聲請人為何行政處分，此經聲
    請人乙○○及相對人臺北市政府民政局陳明在卷，故聲請人
    顯係贅列此部分相對人，故其此部分之聲請難謂合法，應併
    予駁回。
四、依行政訴訟法第104條，民事訴訟法第95條、第78條、第85
    條第1項前段，裁定如主文。
中    華    民    國    97    年    1     月    30    日
                   臺北高等行政法院第四庭
                             審判長法  官  陳國成
                                   法  官  陳忠行
                                   法  官  陳秀
上為正本係照原本作成。
如不服本裁定，應於送達後10日內向本院提出抗告狀（須按他造
人數附繕本）。
中    華    民    國    97    年    1     月    30    日
                                   書記官  楊子鋒


司法院資訊處製作；財團法人民間司法改革基金會備份。
